臺灣臺南地方法院民事判決　　　　　　 100年度小上字第12號
上　訴　人　國泰世華商業銀行股份有限公司
法定代理人　汪國華
訴訟代理人　吳俊鴻
　　　　　　曾姵綸
被　上訴人　張仁川
上列當事人間請求清償消費款事件，上訴人對於中華民國100年4
月13日本院新市簡易庭99年度新小更字第1號第一審判決提起上
訴，本院判決如下：
    主  文
上訴駁回。
第二審訴訟費用新臺幣壹仟伍佰元由上訴人負擔。
    理  由
一、本件上訴意旨略以：
  (一)本件信用卡債權，上訴人民國82年間已對被上訴人取得確定
    判決，並於83年間對其強制執行，由本院以83年執字20 8
    號當股受理在案。事後上訴人因遺失債證申請補發，但本院
    民事執行處回函表示上開執行卷宗已逾保存時效且銷毀，無
    法補發，上訴人為維護債權才再行起訴。又上訴人於原審判
    決後收受臺北地方法院補發之82年北簡1749號終局判決及確
    定證明書，由該判決可確認系爭信用卡債權早已確定，且為
    該判決之既判力所及，上訴人原就同一訴訟標的再行起訴，
    本非適法，現原審對已有既判力之訴訟標的再行判決，更難
    謂合法，應有違背民事訴訟法第400條第1項，第249條第7項
    規定之情形，爰依同法第436條之24第2款提起上訴。綜上，
    原審判決認定被上訴人不必負擔清償責任，應有上開違背法
    令之情形，被上訴人仍應就其使用信用卡之消費對於上訴人
    負償還責任，爰請求廢棄原判決，並判准如上訴之聲明。
  (二)本案原始請求範圍如本院99年司促字第9210號之支付命令所
    載：「被告應給付原告70,466元，及其中63,879元自82年7
    月7日起至清償日止，按年息百分之19.7計算之利息」，該
    利息起算日係依據上訴人留存欠款轉列呆帳日期，換言之，
    截至82年7月6日止被上訴人尚欠款70,446元（含本金63,879
    元）。後經本院99年度新小字第150號進行審理，因被上訴
    人93年12月至97年4月陸續繳款，故上訴人於原審已更正訴
    之聲明（見99年度新小字第150號卷第26頁），聲明內容如
    聲明所載（此部分更正擴張請求之金額，屬訴之追加，被告
    言詞辯論時表示不同意，見同上卷第39頁）。又82年度北簡
    字第1749號判決之訴訟標的範圍為「被告應給付原告66,542
    元，及自81年12月16日起至清償日止，按日息萬分之5.5計
    算之違約金」，即計算至81年12月15日止上訴人之欠款金額
    （即本金），請求利率係依據當時第一信託信用卡約定條款
    第7條所載。上述兩案請求範圍相異處在於計算欠款金額起
    算點不同，被上訴人於81年12月16日起訴後仍有繳款，致欠
    款金額計算至82年7月16止，本金亦有減少，造成差異。但
    兩案皆依上訴人與第一信託公司之信用卡消費借貸關係為請
    求依據，且內容記載信用卡申請日為81年8月12日，係屬同
    一債權。
  (三)並聲明：求為判決：
    1.原判決廢棄。
    2.被上訴人應給付上訴人146,856元，及其中本金63,879元
      ，自97年4月21日起至清償日止，按年息百分之19.7計算
      之利息。
    3.第一、二審訴訟費用由被上訴人負擔。
三、按原告之訴，其訴訟標的為確定判決之效力所及者，依民事
    訴訟法第249條第1項第7款規定，法院應以裁定駁回。次按
    除別有規定外，確定之終局判決就經裁判之訴訟標的，有既
    判力，民事訴訟法第400條第1項定有明文，即訴訟標的於確
    定之終局判決中經裁判者，當事人不得就該法律關係更行起
    訴，此為訴訟法上之一事不再理原則。而訴訟法上所謂一事
    不再理之原則，乃指同一事件已有確定之終局判決者而言。
    其所謂同一事件，必同一當事人就同一法律關係而為同一之
    請求，若此三者有一不同，即不得謂為同一事件，自不受確
    定判決之拘束，最高法院著有19年上字第278號判例要旨可
    資參照，而如何認定為同一訴訟事件，以當事人、訴訟標的
    及應受判決事項之聲明定之。經查：本件被上訴人原與臺灣
    第一信託投資股份有限公司（嗣經公司組織變更、合併，並
    更名為上訴人，臺灣第一信託投資股份有限公司與上訴人兩
    者具同一性）定有信用卡使用契約，並領用信用卡，惟被上
    訴人積欠消費款項未清償，上訴人乃訴請被上訴人清償信用
    卡消費債務，並經臺灣臺北地方法院於82年4月19日以82年
    度北簡字第1749號判決命「被告（即被上訴人）應給付原告
    （即臺灣第一信託投資股份有限公司）66,542元，及自81年
    12月16日起至清償日止，按日息萬分之5.5計算之違約金（
    應為遲延利息之誤載）」確定在案，有臺灣臺北地方法院10
    0年6月27日函檢附該另案宣示判決筆錄、臺灣第一信託投資
    股份有限公司信用卡約定條款在卷可查（見本院卷第30～35
    頁、第49頁），而上訴人亦自承以上開確定終局判決為執行
    名義於83年1月8日向本院聲請強制執行，經本院以83年度執
    字第208號受理在案，此亦有本院99年度新小字第150號卷附
    查詢單1紙可稽（見該卷第45頁）。嗣本件上訴人謂因遺失
    債權憑證向本院聲請補發，惟上開執行卷宗因逾保存時效而
    銷毀（見本院99年度新小字第150號卷第17頁），故本院民
    事執行處無法補發，上訴人竟於99年3月24日，基於上開信
    用卡使用契約法律關係，向本院聲請對被上訴人核發支付命
    令，請求給付信用卡消費款70,466元，及本金63,879元自82
    年7月7日起至清償日止，按年息百分之19.7計算之利息（扣
    除自被告帳戶之存款抵充本件欠款金額，抵充金額為109,77
    9元），並經本院以99年度司促字第9210號核發在案，被上
    訴人於收受上開支付命令後提出異議，視為上訴人起訴，而
    經本院以99年度新小字第150號、99年度小抗字第2號民事事
    件審理，嗣經原審以99年度新小更字第1號判決駁回上訴人
    之請求，上訴人不服遂提起本件上訴等情，業經本院依職權
    調取上開民事卷宗查閱無訛，亦為上訴人所不爭，是本件系
    爭信用卡使用契約所生之債權既已於前案經確定終局判決予
    以判斷，經核其訴訟標的與上開事件相同，二者應屬同一事
    件，上訴人再事請求顯已違反一事不再理原則，與民事訴訟
    法第249條第1項第7款規定不合。原審實體審理，而為上訴
    人敗訴之判決，固有未當，惟上訴人所提起之兩件訴訟實為
    同一之事件，其重複提起本件訴訟，違背民事訴訟法第253
    條一事不再理之規定，第一審以判決駁回上訴人之
    本件訴訟，理由雖不相同，惟結論並無不當。原審認上訴人
    請求被上訴人應給付70,466元，及自94年3月25日起至清償
    日止，按年息百分之19.7計算之利息（見本院99年度新小更
    字第1號卷第60頁），為無理由之結論，仍非不可維持。至
    被上訴人於既判力基準時之後就上開債務為一部清償致債權
    本金減少、本金遲延給付所生利息及上訴人嗣後減縮請求以
    年息百分之19.7計算利息等情，均乃上訴人權利行使範圍之
    問題，上開前案確定判決於本件信用卡使用契約所生債權既
    已生既判力，上訴人自不得執此為重行起訴之論據。從而上
    訴意旨，徒執上開情詞，指摘原判決不當，求予廢棄改判，
    為無理由，應予駁回。
四、綜上所述，原審為上訴人敗訴之判決，雖非基於前開理由，
    惟本院基於新訴訟資料所得心證而判斷，與原審判決結果相
    同，是本件依上訴人上訴意旨，即已足認本件上訴為無理由
    ，爰依民事訴訟法第436條之29第2款規定，不經言詞辯論，
    逕以判決駁回其上訴，並依民事訴訟法第436條之32第1項準
    用第436條之19第1項之規定，確定本件訴訟費用額為如主文
    第2項所示之金額。
五、本件判決基礎已臻明確，上訴人其餘攻擊防禦方法及舉證，
    核均與結論不生影響，爰不再一一論述。
六、據上論結，本件上訴為無理由，依民事訴訟法第436條之29
    第2款、第436條之32第1項、第2項、第436條之19第1項、第
    449條第1項、第78條，判決如主文。
中    華    民    國   100    年    8     月    31    日
                  民事第二庭  審判長  法  官 李杭倫
                                      法  官 黃莉莉
                                      法  官 高俊珊
以上正本證明與原本無異。
本判決不得上訴。
中    華    民    國   100    年    9     月    2     日
                                      書記官 蔡雅惠